臺灣臺北地方法院民事判決
　　　　　　　　　　　　　　　　  111年度北簡字第5296號
原      告  徐敏雄  

被      告  沈葉瑞英
訴訟代理人  沈金柱  
上列當事人間損害賠償事件，於中華民國111年8月11日言詞辯論
終結，本院判決如下：
    主    文
被告應依民國一百一十一年六月二十四日「社團法人台灣防水工
程技術協進會」之鑑定報告書修繕臺北市○○區○○路○○○巷○號三樓
至不漏水狀態。
被告應給付原告新臺幣捌萬柒仟參佰伍拾元。
訴訟費用新臺幣伍萬陸仟貳佰壹拾元由被告負擔。
本判決第一項原告以新臺幣參萬元得假執行；被告如以新臺幣捌
萬柒仟參佰伍拾元為原告預供擔保後，得免為假執行。
本判決第二項原告以新臺幣參萬元得假執行；被告如以新臺幣捌
萬柒仟參佰伍拾元為原告預供擔保後，得免為假執行。
    事實及理由
壹、程序方面：
一、按「訴狀送達後，原告不得將原訴變更或追加他訴。但有下
    列各款情形之一者，不在此限：一、被告同意者。二、請求
    之基礎事實同一者。三、擴張或減縮應受判決事項之聲明者
    。四、因情事變更而以他項聲明代最初之聲明者。五、該訴
    訟標的對於數人必須合一確定時，追加其原非當事人之人為
    當事人者。六、訴訟進行中，於某法律關係之成立與否有爭
    執，而其裁判應以該法律關係為據，並求對於被告確定其法
    律關係之判決者。七、不甚礙被告之防禦及訴訟之終結者。
    」、「被告於訴之變更或追加無異議，而為本案之言詞辯論
    者，視為同意變更或追加。」民事訴訟法第255條第1項、第
    2項分別定有明文。
二、原告於民國111年2月22日起訴時係聲明「被告應賠償原告16
    萬2000元」，於111年8月11日變更其聲明為「㈠被告應依111
    年6月24日『社團法人台灣防水工程技術協進會』之鑑定報告
    書修繕臺北市○○區○○路000巷0號3樓至不漏水狀態；㈡被告應
    給付原告新台幣8萬7350元。」，被告對前揭訴之聲明之減
    縮並無意見，而為本案之言詞辯論，核原告訴之減縮合於上
    開規定，應予准許。
貳、實體方面：
一、原告主張：　　　　
　㈠被告其位於臺北市○○區○○路000巷0號3樓（下簡稱系爭3樓房
    屋）之公寓住宅，109年下半年至今雖經被告多次請求修繕
    滲漏水問題未改善，致位於同棟樓層2樓之原告公寓住宅(台
    北市○○區○○路000巷0號2樓，下簡稱系爭2樓房屋)屋內衛浴
    室外牆與周邊屋頂嚴重滲漏水，室內濕氣嚴重、部分屋頂鋼
    筋腐蝕裸露、水泥塊掉落等危險不堪的居住環境，居住者受
    有人身健康、財物毀損之傷害。
　㈡並聲明：　
　⒈被告應依111年6月24日社團法人台灣防水工程技術協進會之
    鑑定報告書修繕臺北市○○區○○路000巷0號3樓至不漏水狀態
    。
　⒉被告應給付原告新台幣8萬7350元。
二、被告則以：　　
　㈠被告配偶沈金柱110 年12月22日110 年度北司簡調字第1549
    號案所提出的民事答辯狀(當時被原告列為被告，正本用郵
    政雙掛號寄送台灣台北地方法院台北簡易庭；繕本也於110 
    年12月22日用郵政雙掛號寄送原告徐敏雄) ，被告答辯之事
    實及理由全部內容，已把本案漏水來源是4樓，說得非常清
    楚，並且把四樓現在還在漏水的現場照片列為證據，事證明
    確，無法否認，詳如上述110 年12月22日答辯人沈金柱的民
    事答辯狀。又原告及新立水電行老闆楊清勝到今天都沒有發
    現被告三樓管線漏水的證據，想不到原告竟然再作第二次沒
    有事實證據的誣告，並向被告索賠非常鉅額(新台幣壹拾陸
    萬貳仟元)的金額。原告已經完全不相信被告所有答辯之事
    實及理由，懇請鈞院選任1 名台灣防水工程技術協進會鑑定
    人，並邀集2.3.4 樓屋主，一起到2.3.4 樓( 含在4 樓屋頂
    加蓋的5 樓違建) 實地鑑定，找出漏水的來源和原因，然後
    由漏水來源的房屋所有權人負責維修不漏，並負擔此次實地
    鑑定費用，以圓滿解決本案漏水問題。　
  ㈡台灣防水工程技術協進會鑑定報告答覆①原告漏水現象為系爭
    3樓房屋，廁所防水層有破損或氧化造成漏水原因。此結論
    與事實不符而且完全錯誤，應該作廢。②該漏水現象與4樓房
    屋無因果關係。此結論也與事實不符，也完全錯誤，應該作
    廢。③系爭2樓房屋廁所及房間天花板修復計價概估合計金額
    高達15萬3303元，是原告在本案起訴狀第7 頁第2 行要求2
    萬1000元(市場合理行情)的7.3倍，極不合理，也應該作廢
    。並請台灣防水工程技術協進會鑑定退還被告漏水原因鑑定
    初勘金額7000元及複勘金額1萬9600元，依法理情，錯誤的
    鑑定報告書，不應該向被告收取任何費用。　　
　㈢並聲明：原告之訴駁回。
三、得心證之理由：
　㈠按當事人主張有利於己之事實者，就其事實有舉證之責任，
    民事訴訟法第277條前段定有明文，是民事訴訟如係由原主
    張權利者，應先由原告負舉證之責，若原告先不能舉證，以
    證實自己主張之事實為真實，則被告就其抗辯事實即令不能
    舉證，或其所舉證據尚有疵累，亦應駁回原告之請求（最高
    法院17年上字第917號判例意旨參照）。又事實有常態與變
    態之分，其主張常態事實者無庸負舉證責任，反之，主張變
    態事實者，則須就其所主張之事實負舉證責任（最高法院86
    年度台上字第891號判決意旨參照）。原告主張被告對其系
    爭房屋有漏水侵權行為之事實，依前述舉證責任分配之原則
    ，原告應對其有利之事實即系爭房屋之漏水可歸責於被告之
    事實負舉證責任。
　㈡系爭房屋之漏水原因為：系爭3樓房屋廁所防水層有破損或氧
    化現象，在使用水源時更會加速滲漏至系爭2樓房屋廁所及
    外部天花板，並造成混凝土層出現壁癌及廁所木作裝潢上出
    現滲透水現象。該建築物經過長期、溫度或濕度變化…等原
    因，造成局部結構體產生裂縫，水分會沿裂縫或損壞處滲入
    樓板及牆壁內，而造成內部含水量增加，使天花板及牆面滲
    水並長期含水量增加，這些水份進而分解水泥內之鈣、鎂、
    鉀等鹽類並與之反應形成氫氧化物。而這些氫氧化物由濕氣
    帶與空氣中之二氧化碳反應後，形成白色膨脹之碳酸鹽結晶
    體（俗稱壁癌），系爭2樓房屋之漏水現象與系爭4樓房屋無
    因果關係。系爭2樓房屋廁所及房間天花板修復費用分別為4
    萬5842元、4萬1508元（鑑定報告書第28頁至第35頁）；系
    爭3樓房屋廁所之修復方式如鑑定報告書第36頁至第42頁，
    此亦有台灣防水工程技術協進會鑑定報告在卷足稽，系爭房
    屋漏水之原因為系爭3樓房屋（被告)所致堪以認定。
　㈢被告雖為如前之詞置辯，然為保障兩造訴訟權，並促進訴訟
    ，避免審判之延滯，兼顧兩造之攻擊防禦權，並參酌審理集
    中化之原理，本院於111年4月25日發函敦請兩造選任鑑定人
    為本件漏水鑑定（本院卷第125至127頁），其中被告於111
    年5月6日選任台灣防水工程技術協進會為鑑定人（本院卷第
    139頁），原告亦於111年5月18日選任台灣防水工程技術協
    進會為鑑定人（本院卷第144頁），本院遂於111年5月26日
    言詞辯論時選任台灣防水工程技術協進會為鑑定人，並詢問
    兩造之意見，兩造均稱同意始送鑑定（本院卷第147頁）；
    本院於鑑定報告擲回後，於111年7月12日亦發函2造闡明「…
    社團法人台灣防水工程技術協進會於民國111年7月5日出具
    台防（111）工協會字第448號鑑定報告書，兩造應於111年7
    月28日前具狀就下列問題表示意見，並提出證據或證據方法
    ，逾期未為之者，本院則認為對前揭鑑定報告之鑑定結果並
    不爭執，且不審酌其後所提出之證據或證據方法。再聲請調
    查關於該鑑定報告涉及事項者，本院依民事訴訟法第196條
    第2項駁回：㈠依前述鑑定報告書第9頁有關鑑定結論部分有
    何意見？有無請鑑定人為說明或釋疑之必要？或有請鑑定人
    為補充鑑定之必要？或有聲請鑑定輔助人到庭說明之必要？
    ㈡依前述鑑定報告書第35頁、第36至42頁有關於修復方式與
    金額，兩造對之有何意見？有無請鑑定人為說明或釋疑之必
    要？或有請鑑定人為補充鑑定之必要？或有聲請鑑定輔助人
    到庭說明之必要？…」，本院踐行如上之程序對被告之程序
    保障可謂周全，然被告見鑑定報告結果對己不利，竟為如以
    上之陳詞，核其抗辯均為一己之陳述或臆測，均未指出該份
    鑑定報告違反如何之專業智識或經驗法則，被告之辯解不足
    採信。
　㈣從而，原告請求㈠被告應依111年6月24日「社團法人台灣防水
    工程技術協進會」之鑑定報告書修繕臺北市○○區○○路000巷0
    號3樓至不漏水狀態；㈡被告應給付原告8萬7350元（系爭2樓
    房屋廁所及房間天花板修復費用分別為4萬5842元、4萬1508
    元，計算式：4萬5842＋4萬1508＝8萬7350），為有理由，應
    予准許。
四、本件原告勝訴部分係就民事訴訟法第427 條第1 項訴訟適用
    簡易程序所為被告敗訴之判決，爰依同法第389 條第1 項第
    3 款之規定，職權宣告假執行，並依同法第392 條第2 項，
    依職權為被告預供擔保，得免為假執行之宣告。
五、本件事證已臻明確，兩造其餘攻擊防禦方法與判決之結果不
    生影響，爰不一一贅論，併此敘明。
六、訴訟費用負擔之依據：民事訴訟法第78條。本件訴訟費用額
    ，依後附計算書確定如主文所示金額。
中　　華　　民　　國　　111 　年　　9 　　月　　15　　日
                      臺北簡易庭  法  官  趙子榮
以上正本係照原本作成
如對本判決上訴，須於判決送達後20日內向本庭提出上訴狀。如
委任律師提起上訴者，應一併繳納上訴審裁判費。
中　　華　　民　　國　　111 　年　　9 　　月　　15　　日
                                  書記官  陳怡安
計   算   書：
項        目             金   額（新臺幣）    備    註
第一審裁判費             2210元
第一審鑑定費             5萬4000元
合        計             5萬6210元